臺灣屏東地方法院民事判決　　　　　　　　 94年度建字第1號
原　　　告　健統營造有限公司
法定代理人　乙○
訴訟代理人　許清連律師
複代理人　　李錦臺律師
　　　　　　李佳冠律師
被　　　告　屏東縣滿州鄉公所
法定代理人　丙○○
訴訟代理人　林錦芬律師
上列當事人間給付工程款事件，本院於民國94年10月24日言詞辯
論終結，判決如下：
    主      文
原告之訴及假執行之聲請均駁回。
訴訟費用由原告負擔。
    事實及理由
一、按訴狀送達後，原告不得將原訴變更或追加他訴，但擴張或
    減縮應受判決事項之聲明者，不在此限，民事訴訟法第255
    條第1 項第3 款定有明文。查原告起訴時，原聲明被告應給
    付原告新台幣（下同）540,700 元，及自起訴狀繕本送達之
    翌日起至清償日止，按年息5 ％計算之利息，嗣於訴訟審理
    中，擴張為562,700 元及自起訴狀繕本送達之翌日起至清償
    日止，按年息5 ％計算之利息，揆諸前揭規定，應予准許，
    合先敘明。
二、原告主張：原告於民國86年6 月間承攬被告之「屏東縣滿州
    鄉港口村社區活動中心新建工程」（下稱系爭工程），業於
    87年7 月27日竣工，88年2 月6 日驗收合格，而被告仍積欠
    原告工程尾款562,700 元，經多次請求付款，均遭拒絕，該
    工程尾款因未約定保固期限，故無時效消滅問題。又原告曾
    於92年底、93年初電告鄉長請領尾款，鄉長表示要向法院提
    出訴訟始能編列預算，鄉長已承認該請求權，2 年時效應自
    該時起算。另原告並未與被告約定待系爭工程取得使用執照
    後始領取尾款，此係被告自行加註於驗收報告表，為此，爰
    依工程承攬契約法律關係提起本訴等情。於本院聲明：(一)被
    告應給付原告562,700 元，及自起訴狀繕本送達之翌日起至
    清償日止，按年息5 ％計算之利息；(二)願供擔保請准宣告假
    執行。
三、被告則以：承攬報酬請求權之消滅時效為2 年，系爭工程既
    於88年2 月6 日驗收合格，則上開承攬報酬請求權迄原告於
    94年3 月4 日起訴時，其請求權之消滅時效早已完成，爰為
    消滅時效之抗辯。況兩造於88年2 月6 日驗收時曾約定上開
    工程尾款須俟取得系爭工程使用執照後再付清，使用執照迄
    未取得，原告自無須付款等語。於本院聲明：(一)原告之訴及
    假執行之聲請均駁回；(二)如受不利判決，願供擔保免為假執
    行。
四、原告主張其於86年6 月間承攬被告之系爭工程，系爭工程已
    於87年7 月27日竣工，並於88年2 月6 日驗收完畢，被告迄
    今仍未給付工程尾款562,700 元之事實，業據原告提出工程
    合約為證，並為被告所不爭執（本院卷第113 頁），堪信原
    告此部分主張為真實。被告則以前揭情詞置辯，故本院為兩
    造協議簡化爭點為：(一)兩造是否約定待取得系爭工程使用執
    照後始給付原告工程尾款？(二)本件工程款請求權有無罹於時
    效而消滅？茲分述如下。
五、兩造是否約定俟取得系爭工程使用執照後始給付原告工程尾
    款？
  (一)被告抗辯兩造曾於88年2 月6 日驗收時約定待取得系爭工程
    使用執照後始付清工程尾款等情，雖據提出當日驗收紀錄報
    告表為證，然已為原告所否認。經查，88年2 月6 日之工程
    驗收報告表驗收意見欄係記載：「一、本工程經驗收結果，
    除隱蔽及未抽驗部分由承包商及監工人員負責外，餘與竣工
    圖說尚符准予驗收。二、本工程款擬保留一成，俟領得使用
    執照時再付清，是否請核示」等語，觀之上開驗收意見第2
    點文義，被告就是否保留工程尾款俟領得使用執照再付清一
    節，尚須上級長官核示，自難認兩造驗收當時已有合意之約
    定，況該驗收意見第2 點之筆觸、字形，均與該紀錄表其他
    文字筆跡相異，有系爭工程結算書圖所附工程驗收記錄報告
    表在卷可按，足徵原告辯稱第2 點係被告嗣後加註一節，應
    屬可採，是被告此部分抗辯，即屬無據，尚難採信。
  (二)綜上，兩造間就系爭工程尾款既無其他給付期限或條件之約
    定，其工程款之給付自應依據系爭契約之約定為之。
六、本件工程款請求權有無罹於時效而消滅？
  (一)按承攬人之報酬請求權，因2 年間不行使而消滅；又消滅時
    效，自請求權可行使時起算，民法第127 條第7 款、第128
    條前段分別定有明文。又所謂「可行使時」，係指請求權人
    行使其請求權，客觀上無法律上之障礙而言，要與請求權人
    主觀上何時知悉其可行使無關，最高法院著有85年度台上字
    第2340號判決可資參照。次按時效因請求而中斷者，若於請
    求後6 個月內不起訴，視為不中斷，民法第130 條亦定有明
    文。
  (二)經查，系爭工程契約第4 條付款辦法第3 點約定：「全部工
    程完工，經正式驗收合格後，全部工程款其保固期限需以殷
    實廠商之書面保證之」等語（本院卷第6 頁），故依上開約
    定，本件原告之工程尾款請求權，於系爭工程完工驗收合格
    翌日即可請求，而系爭工程早於88年2 月6 日驗收完畢一節
    ，已為兩造所不爭執，並有系爭工程結算書圖所附工程費決
    算書、工程結算驗收證明書、工程驗收記錄報告表等資料附
    卷可稽（本院卷第41至44頁），及證人即系爭工程承辦技士
    甲○○於本院證述明確（本院卷第111 頁），是原告之工程
    款請求權自88年2 月6 日驗收合格之翌日起即得行使，其消
    滅時效應自該日起算。原告遲於94年3 月4 日提起本訴，已
    超過2 年期間，準此，被告抗辯原告之請求權已罹於時效而
    消滅，應堪採認。
  (三)原告另主張工程尾款未約定保固期限，無時效消滅問題云云
    。惟查，系爭工程契約第24條關於契約時效係約定：「本契
    約及其附件，自簽訂之日起生效，至全部工程完竣驗收保固
    期滿之日失效」，此乃就系爭工程契約之「有效」期間為約
    定，與承攬人之報酬請求權無關。又關於保固期限，系爭工
    程契約雖於第19條約定：「本工程自全部竣工正式驗收合格
    之日起，由乙方保固□年；在保固期內，倘有工程一部或全
    部走動、裂損、坍塌，或發生其他損壞時，經查明係由乙方
    工作不良、材料不佳所致者，應由乙方照圖樣負責於期限內
    無償修護。如延不照辦，甲方得動用保固金代為修護，並按
    照民法第493 條辦理」等語（本院卷第8 頁），然該條文就
    保固年限並未填載，本院遍查系爭契約，亦未見有何保固期
    限及保固金之約定，足見系爭工程並未約定保固期限，故原
    告之承攬報酬請求權時效，即與保固期限無涉，而應自系爭
    工程驗收合格翌日起算，原告此部分主張，不足採信。
  (四)至原告雖主張曾於92年底、93年初因鄉長承認而中斷時效云
    云，然此為被告否認，且縱經鄉長承認，原告亦未於6 個月
    內起訴請求，依民法第130 條規定，時效並不中斷，原告此
    部分主張，亦無可採。
七、按時效完成後，債務人得拒絕給付，民法第144 條第1 項前
    段定有明文。綜上所述，原告自驗收合格之翌日即88年2 月
    7 日起即取得對被告請求給付工程款之權利，其遲至94年3
    月4 日始起訴請求，則原告之工程款請求權已罹於時效而消
    滅。從而，原告依據承攬契約法律關係訴請被告給付工程尾
    款562,700 元，及自起訴狀繕本送達之翌日起至清償日止，
    按年息5 ％計算之利息，為無理由，應予駁回；又原告之訴
    既經駁回，其假執行之聲請亦失所依附，應併予駁回。
八、本件事證已臻明確，兩造其餘主張及攻擊防禦方法，經審酌
    後與判決結果不生影響，爰不一一論述，附此敘明。
九、據上論結，本件原告之訴為無理由，依民事訴訟法第78條，
    判決如主文。
中　　華　　民　　國　　94　　年　　11　　月　　7 　　日
                  民事第一庭    法　官　翁世容
正本係照原本作成。
如不服本判決，應於收受送達後20日內向本院提出上訴書狀。
                                書記官　溫訓暖
中　　華　　民　　國　　94　　年　　11　　月　　7 　　日
